臺灣高等法院臺中分院民事裁定　94年度家抗字第87號
抗　告　人　乙○○
代　理　人　甲○○
上列抗告人因聲明繼承遺產事件，對於民國94年7月14日臺灣臺
中地方法院94年度聲繼字第36號裁定，提起抗告，本院裁定如下
：
    主  文
抗告駁回。
抗告程序費用由抗告人負擔。
    理  由
一、本件抗告人於原法院聲明意旨略以：被繼承人姜敬柱係民國
    12年 2月28日出生，生前設籍居住台中縣太平市○○路 ○段
    405巷26號，於93年4月16日死亡，在臺並無得為繼承之親屬
    。被繼承人死亡後在台灣地區留有遺產，抗告人為被繼承人
    之妹，居住大陸地區，依法對於被繼承人姜敬柱在台灣地區
    之遺產有繼承權。爰依台灣地區與大陸地區人民關係條例第
    66條暨施行細則第43條規定，檢具被繼承人除戶戶籍謄本、
    繼承系統表、經財團法人海峽交流基金會驗證之大陸地區安
    徽省第二公證處作成之親屬關係公證書暨委託書、大陸地區
    安徽省當涂縣烏溪鎮人民政府及七房村民委員會作成之證明
    、抗告人居民身份證暨常住人口登記表影本、照片及書信等
    文件，聲明繼承之意思表示等情。原法院以抗告人所提出之
    證據尚不足以證明其即為被繼承人之胞妹，而駁回其聲明，
    經核尚無不合。
二、抗告意旨略以：依臺灣地區與大陸地區人民關係條例第 7條
    送請海基會驗證之大陸文書，除有反證事實證明其為不實者
    ，即應依法推定其為真正，非可任意推翻。抗告人原名「姜
    敬月」，嗣因文化大革命因素，為求安家保命遂改名「乙○
    ○」，非抗告人所願任意改名，原裁定以臆測之詞將依法推
    定為真正之文書，予以推翻，於法有違，抗告人確為被繼承
    人之妹一事，已提出大量證據，不惟有書信、照片為憑，更
    有當地人民出具之證明書與大陸地區正式之公證書可證，且
    書信中提及「關於姑姑之事…」，卻故意忽視該事實等語，
    請求廢棄原裁定。
三、按「依本條例第 7條規定推定為真正之文書，其實質上證據
    力，由法院或主管機關認定。」，臺灣地區與大陸地區人民
    關係條例施行細則第8條第1項定有明文。本件抗告人主張其
    為被繼承人姜敬柱在大陸地區之胞妹，其原名「姜敬月」，
    嗣於文革期間，為免受累，始改名為「乙○○」，固據提出
    大陸地區安徽省第二公證處（2005）皖二公證字第 156號親
    屬關係公證書影本、財團法人海峽交流基金會（94）核字第
    032187號證明影本、安徽省當涂縣烏溪鎮人民政府及七房村
    民委員會分別於西元2005年 6月13日及同年月10日作成之證
    明各 1份、書信5份及照片5張為證。惟查，被繼承人原住台
    中縣神岡鄉○○村○○路45號國防共同事業戶，因除役62年
    12月29日遷入，有抗告人提出之戶籍謄本一件可證，是被繼
    承人原係軍人，經本院向國防部調取姜敬柱其兵籍資料，台
    中縣後備司令部復函所檢附之被繼承人姜敬柱兵籍表上所載
    家屬，除其父姜訓富，母高氏二人外，查無乙○○或姜敬月
    其人，有台中縣後備司令部94年9月2日朔信字第0940006548
    號函及姜敬柱兵籍號碼450485號兵籍表一件附卷可查，尚難
    認被繼承人在大陸之親屬有抗告人原名為「姜敬月」之胞妹
    一人，且本件抗告人表示其原名「姜敬月」，嗣於文化大革
    命期間，因故更名為「乙○○」，然大陸地區文化大革命距
    今已數十載，則開立證明之村委會及人民政府依何資料調查
    所得證明數十年前之事實，尚有疑義；次查，抗告人提出之
    被繼承人與大陸侄子往來之書信，其中僅有一封提及「關於
    姑姑之事．．．」等語，惟亦未載明該姑姑之姓名，故顯無
    法證明抗告人與被繼承人間有兄妹關係；又抗告人雖提出被
    繼承人生前探親時與其合攝之照片，以資證明其為被繼承人
    之妹妹云云，然合攝照片僅能證明有合影之事實，並不足以
    證明抗告人與被繼承人間具有兄妹關係；復斟酌上開諸多抗
    告人所提出之公證書，均係就年代久遠之資料事後作成公證
    書，故該文書之正確性、真實性，顯有待查證，揆諸前揭說
    明，即無實質之證據力，依抗告人所提出之證據尚不足以證
    明其即為被繼承人之胞妹。從而抗告人本於台灣地區與大陸
    地區人民關係條例第66條之規定，向原法院為繼承之表示，
    尚非有據。其抗告為無理由，應予駁回。
四、據上論結，本件抗告為無理由，爰依非訟事件法第197條第3
    款、修正前非訟事件法第8條第1項、第28條，民事訴訟法第
    495條之1第1項、第449條第1項、第95條、第78條，裁定如
    主文。
中　　華　　民　　國　　94　　年　　9 　　月　　15　　日
                      家事法庭審判長法　官  林陳松
                                    法　官  鄭金龍
                                    法　官  王重吉
以上正本係照原本作成。
如不服本裁定應於裁定送達後10日內依修正前非訟事件法第27條
第1項「非以違背法令為理由，不得再抗告」之規定向本院提出
抗告理由狀（須按他造人數附具繕本），並繳納再抗告裁判費新
台幣45元整。
                                    書記官  紀美鈺
中　　華　　民　　國　　94　　年　　9 　　月　　16　　日
                                        　　　　　　　Ｂ
